臺灣宜蘭地方法院刑事判決　　　　　　　　　　　　　九十一年度訴字第二七九號
　　公　訴　人　臺灣宜蘭地方法院檢察署檢察官
　　被　　　告　乙○○
　　選任辯護人　李秋銘
　　　　　　　　黃金亮
　　被　　　告　甲○○
　　選任辯護人　曾威龍
右列被告因違反選舉罷免法案件，經檢察官提起公訴（九十一年度選偵字第四○、四
六號），本院判決如左：
    主  文
乙○○共同連續對於有投票權之人，交付賄賂而約其投票權為一定之行使，處有期徒
刑壹年，褫奪公權年，春風牌抗菌濃縮洗衣精肆佰瓶沒收。
甲○○共同連續對於有投票權之人，交付賄賂而約其投票權為一定之行使，處有期徒
刑陸月，如易科罰金，以佰元折算壹日，褫奪公權貳年，春風牌抗菌濃縮洗衣精肆
佰瓶沒收。
    事  實
一、乙○○為宜蘭縣宜蘭市梅洲里第十七屆里長候選人，其為冀圖順利當選里長，竟
    與經營「名家檳榔店」之甲○○共同基於賄選之概括犯意聯絡，由甲○○於民國
    九十一年四月間某日，以每瓶新臺幣（下同）七十五元之價格，向設於宜蘭縣員
    山鄉之竑叡股份有限公司購入合計三萬元之春風牌抗菌濃縮洗衣精四百瓶後，以
    前揭抗菌濃縮洗衣精做為賄選物品，自九十一年五月中旬至同年五月二十日之期
    間，由甲○○分別分別持上開洗衣精連續送予：（一）吳言花二瓶。（二）林銀
    藏十瓶。（三）游光明四瓶。（四）林金義三瓶。（五）李林阿美五瓶。（六）
    張金珠三瓶。（七）游振農一瓶。（八）藍郁俐二瓶。（九）吳陳美玉三瓶（起
    訴書誤為十二瓶）。（十）郭玉惠九瓶。（十一）黃玉華二瓶。（十二）楊秀春
    三瓶。（十三）簡鴻均二瓶。（十四）吳旺欉四瓶。（以上十四人涉犯投票受賄
    罪部分另為緩起訴處分），並由甲○○於致送賄選物品前後，向有投票權之吳言
    花、林銀藏、游光明、林金義、李林阿美、張金珠、游振農、藍郁俐、吳陳美玉
    、郭玉惠、黃玉華、楊秀春、簡鴻均及吳旺欉等人約定其等及其家人在梅洲里長
    選舉時為一定之行使投票權而圈選候選人乙○○。嗣經臺灣宜蘭地方法院檢察署
    接獲檢舉而指揮宜蘭縣警察局刑警隊、宜蘭分局及礁溪分局等警員，於九十一年
    五月二十二日前往乙○○、甲○○、吳言花、林銀藏、游光明、林金義、李林阿
    美、張金珠、游振農、藍郁俐、吳陳美玉、郭玉惠、黃玉華、楊秀春、簡鴻均及
    吳旺欉等十六人之住處搜索而查獲上情，並扣得賄選物品春風牌抗菌濃縮洗衣精
    合計六十九瓶（起訴書誤為七十八瓶），旋於翌（二十三）日，再於宜蘭縣宜蘭
    市○○○路三十五之十五號扣得尚未送出之前述抗菌濃縮洗衣精三百零八瓶等物
    。嗣甲○○於偵查中自白右揭自己賄選之犯行。
二、案經宜蘭縣警察局報請臺灣宜蘭地方法院檢察署檢察官偵查起訴。
    理  由
一、訊據被告乙○○否認有對於有投票權人行賄之犯行，並辯稱：對於被告甲○○購
    買洗衣精幫助其參選一事，伊均不知情，而為警搜索查獲之洗衣精係甲○○所送
    云云。被告甲○○則坦承以每瓶七十五元之價格，向竑叡股份有限公司購買春風
    牌抗菌濃縮洗衣精四百瓶，並以該洗衣精分別送與吳言花、林銀藏、游光明、林
    金義、李林阿美、張金珠、游振農、藍郁俐、吳陳美玉、郭玉惠、黃玉華、楊秀
    春、簡鴻均及吳旺欉等人，惟否認有與被告乙○○共同對於有投票權人行賄之犯
    行，並辯稱：伊有購買四百瓶春風牌洗衣精，由於三、四年前乙○○借錢給伊，
    而為了還乙○○人情，所以乙○○要選里長時伊主動幫忙，親自將洗衣精送給鄰
    居及親戚朋友，並告訴這些人到時候選舉時幫忙云云，然查：
  (一)被告甲○○前於九十一年四月間，以七十五元之價格，購買春風牌洗衣精四百瓶
    ，業據被告甲○○於警、偵訊及本院審理時供承在卷，核與證人即竑叡股份有限
    公司負責人丙○○於本院調查時證述相符（參見本院九十一年十月八日訊問筆錄
    ），堪認被告甲○○確於九十一年四月間，購買春風牌洗衣精四百瓶之事實。
  (二)被告甲○○於買受前開洗衣精後，即分持該洗衣精並交付予吳言花二瓶、林銀藏
    十瓶、游光明四瓶、林金義三瓶、李林阿美五瓶、張金珠三瓶、游振農一瓶、藍
    郁俐二瓶、吳陳美玉三瓶、郭玉惠九瓶、黃玉華二瓶、楊秀春三瓶、簡鴻均二瓶
    、吳旺欉四瓶，業據吳言花等十四人分別於警、偵訊時分別證述在卷。被告甲○
    ○並於交付洗衣精時，請求於選舉時支持被告乙○○，並為被告甲○○自承在卷
    ，復與林銀藏、吳旺欉、楊秀春、李林阿美、吳言花於偵訊時證述一致（參見九
    十一年六月十二日偵訊筆錄），參以吳言花、林銀藏、游光明、林金義、李林阿
    美、張金珠、游振農、藍郁俐、吳陳美玉、郭玉惠、黃玉華、楊秀春、簡鴻均及
    吳旺欉等十四人均自陳於選舉時均為有投票權之人，足證被告甲○○以洗衣精作
    為行賄物品，而對有投票權之人約定為投票權一定之行使而圈選被告乙○○無訛
    。
  (三)被告乙○○雖矢口否認有右揭賄選犯行，而被告甲○○亦辯稱昔日曾受被告乙○
    ○之幫助，所以才主動幫忙，並提出建物及土地謄本以資證明前因債務問題，於
    八十八年七月十五日房地遭查封，經濟陷於困境等情。但經本院質之被告甲○○
    借款之情形，被告甲○○答稱：乙○○借錢時沒有書立借據、沒有擔保，也沒有
    利息，最多借三十萬元，平常小孩讀書也會借一、二萬元等語（參見本院九十一
    年十月二十三日審判筆錄）。佐以被告甲○○陳稱其妻罹患高血壓性心臟病、錐
    體外路疾病及不正常動作疾患、內耳前庭系病變併經常性眩暈等病症，而其五名
    子女現均在學中，全家生計重擔端賴其負擔，有被告甲○○全戶戶籍謄本，財團
    法人蘭陽仁愛醫院、黃建財診所診斷證明書，及長女吳曉娟長榮管理學院學生證
    影本、三女吳雅琳台北市私立滬江高級中學學雜實習代辦費繳費通知單、四女吳
    書嫻宜蘭縣立宜蘭國民中學收費收據等在卷可參，則被告甲○○之經濟狀況並非
    良好，則豈有以自己之金錢購買洗衣精而無償資助他人競選之情。而被告甲○○
    於九十一年五月二十二日經臺灣宜蘭地方法院檢察署檢察官指揮員警查獲後，再
    於九十一年六月八日投票日前再行囑咐林銀藏投票支持被告乙○○，復據林銀藏
    於偵訊時陳明在卷，若被告甲○○係主動幫助乙○○賄選，選舉結果既與甲○○
    無涉，則於為警查獲後，甲○○當知所警惕，豈有事後再囑咐他人為投票權一定
    之行使之理，顯見被告甲○○為被告乙○○之競選樁腳，則被告乙○○當知甲○
    ○賄選之行為，足證被告乙○○就被告甲○○之右揭賄選行為，顯然知情，且事
    前謀議由被告甲○○分擔賄選行為，堪予認定。參以於被告乙○○位於宜蘭縣宜
    蘭市○○路二一七之二十一號住處經搜索後，亦搜獲被告甲○○購買以行賄之春
    風牌抗菌濃縮洗衣精一瓶，被告乙○○所辯，顯係卸責之詞，不足採信。
  (四)此外，並有春風牌抗菌濃縮洗衣精三百七十七瓶扣案可證。本件事證明確，被告
    二人犯行堪以認定，應依法論科。
二、核被告乙○○、甲○○二人所為，均係違反公職人員選舉罷免法第九十條之一第
    一項之投票行賄罪。被告二人就上揭賄選犯行，有犯意聯絡及行為之分擔，皆為
    共同正犯。被告二人先後多次犯行，時間緊接，方法相同，觸犯犯罪構成要件相
    同之罪，顯均係基於概括犯意為之，均應依刑法第五十六條連續犯之規定，論以
    一罪，並均加重其刑。又被告甲○○在偵查中自白賄選犯行，應依公職人員選舉
    罷免法第九十條之一第五項前段之規定，減輕其刑，而被告甲○○各有加重及減
    輕事由，應依刑法第七十一條第一項規定，先加後減之。爰審酌被告二人犯罪之
    動機、目的、手段、犯罪所生危害及犯罪後之態度等一切情狀，分別量處如主文
    所示之刑，又被告二人經宣告有期徒刑以上之刑，依公職人員選舉罷免法第九十
    八條第三項規定，各併予宣告如主文所示之褫奪公權期間，被告甲○○宣告有期
    徒刑部分，併諭知易科罰金之折算標準，以示懲儆。被告甲○○購買之春風牌抗
    菌濃縮洗衣精四百瓶，係供渠等右開犯罪所用之賄賂，雖僅有三百七十七瓶扣案
    ，就其餘二十三瓶雖未扣案，然不能證明業已滅失，均應依公職人員選舉罷免法
    第九十一條之一第三項之規定宣告沒收。另公訴人雖於起訴書中就被告二人具體
    求刑有期徒刑二年六月，惟本院審酌前揭所應斟酌之事項，認公訴人所求處刑度
    洵屬過重，認被告二人量處如主文所示之刑，已足收矯治之效，併此敘明。
據上論斷，應依刑事訴訟法第二百九十九條第一項前段，公職人員選舉罷免法第九十
條之一第一項、第三項、第五項前段、第九十八條第三項，刑法第十一條前段、第二
十八條、第五十六條、第三十七條第二項、第四十一條第一項前段、罰金罰鍰提高標
準條例第二條判決如主文。
本案經檢察官賴慶祥到庭執行職務
中      華      民      國    九十一    年     十一     月      六      日
                                  臺灣宜蘭地方法院刑事第二庭
                                        審判長法  官  黃  永  勝
                                              法  官  郭  顏  毓
                                              法  官  辜  漢  忠
右正本證明與原本無異。
如不服本判決，應於判決送達後十日內，向本院提出上訴狀。(應附繕本)
                                              書記官  林  秀  麗
中      華      民      國    九十一    年     十一月      七      日
附錄本案論罪科刑法條全文：
公職人員選舉罷免法第九十條之一
對於有投票權之人，行求期約或交付賄賂或其他不正利益，而約其不行使投票權或為
一定之行使者，處五年以下有期徒刑，得併科新台幣四十萬元以上四百萬元以下罰金
。
